臺灣高等法院高雄分院刑事判決　　　　　九十三年度上易字第二五一號
　　上　訴　人　台灣高雄地方法院檢察署檢察官
　　被　　　告　乙○○
右上訴人因被告竊盜案件，不服臺灣高雄地方法院九十二年度易字第二三七八號中華
民國九十三年四月十三日第一審判決（起訴案號：臺灣高雄地方法院檢察署九十二年
度偵字第二八四０號、第一四七五九號），提起上訴，本院判決如左：
      主      文
上訴駁回。
      理      由
一、本案經本院審理結果，認第一審判決被告無罪，並無不當，應予維持，並引用第
    一審判決書記載之理由。
二、檢察官上訴意旨如附件上訴書所載。
三、經查：ＲＨＴ－三三七號輕機車，係張進強之母親張趙月娥所有，該機車於案發
    前，曾停在高雄市○○○路一三二號店門前，被告否認有騎用該機車，即告訴人
    甲○○於偵查中亦證稱：「當晚十二點多時，一直有人在按對講機及打電話，按
    約半小時，我十二時許下來時並沒看到人，只見到一台機車斜放在門口很可疑，
    我就記下車號」，故告訴人並未目睹被告有騎用該機車，無從證明該證物即機車
    與被告有何關係；再贓物於高雄市○○○路二四三巷十號發現，此屋為張進強設
    籍處，客觀上已可認定係張進強之住處，由現場發現之機車及贓物發現處，應認
    張進強涉有重嫌，豈能以張進強否認竊盜，並以張進強指證被告行竊做為被告犯
    罪之證據；被告於警詢時供稱：「於九十二年一月二十七日十二時十五分進入屋
    內，當時門未鎖，我直接打開進去」「要去找朋友，當時屋內沒人」；警員鄭仁
    國於偵查中證稱：「我們約下午二時三十分到現場，到達門口時，乙○○就從一
    樓出來，黃看起來好像有吸毒的感覺。我們是據車牌的車主住址在那邊，我們才
    去找的，我們問他在屋內做何事，他說要找朋友，我就請他帶我們進入查看，當
    時甲○○也有去，我們一進去，就看到沙發上有手機，高就表示那些手機是他的
    無誤」（偵查卷第六十五頁反面），故被告於離去張進強房屋時，恰為警察發現
    ，此並不能證明該贓物係被告行竊，至於甲○○於監視器內發現在現場行跡可疑
    之人很像被告（偵查卷第六十七頁），告訴人所謂很像被告，自不能肯定說是被
    告為稍後竊盜之人。又被告於警察查贓現場時，固曾對告訴人甲○○就：「老闆
    昨晚我是要去找你的」，按告訴人經營之通訊行，係營業場所，被告所謂「我去
    找你」，原因不一，不能認係審判外自白犯罪，此外又查無其他積極之證據，足
    認被告有上述犯行，因此原審以不能證明被告犯罪而諭知無罪之判決，核無不合
    。檢察官上訴意旨，仍執前詞，指摘原判決不當，為無理由，應予駁回。
據上論結，應依刑事訴訟法第三百六十八條、第三百七十三條，判決如主文。
本案經檢察官方娜蓉到庭執行職務。
中    華    民    國     九十三     年       六       月      二十九    日
                              臺灣高等法院高雄分院刑事第八庭
                                  審判長法官  郭雅美
                                        法官  張意聰
                                        法官  江泰章
右正本證明與原本無異。
不得上訴。
                                      書記官  陳金卿
中    華    民    國     九十三     年       六       月      三十      日
                                                                    Ａ
附件：
臺灣高雄地方法院刑事判決                        九十二年度易字第二三七八號
    公  訴  人  臺灣高雄地方法院檢察署檢察官
    被      告  乙○○  男  三十三歲（民國○○○年○○月○○日生）
                        住高雄市苓雅區○○○路二四三巷十四號之二
                        居臺灣高雄第二監獄
                        身分證統一編號：Ｚ000000000號
右列被告等因竊盜案件，經檢察官提起公訴（九十二年度偵字第二八四○號、九十二
年度偵字第一四七五九號），本院判決如左：
    主  文
乙○○無罪。
    事  實
一、公訴意旨略以：被告乙○○基於意圖為自己不法所有之竊盜犯意，於民國九十二
    年一月二十七日凌晨零時許，先前往建國一路一三二號一樓甲○○所經營之通訊
    行附近，勘查現場地形，並數次按通訊行之電鈴，以了解店內狀況，而甲○○因
    覺異狀遂於出外查看時，將停留在門外之可疑車號：ＲＨＴ─三三七輕機車車號
    記下。嗣於當天凌晨四時十五分許，乙○○即以不詳手法侵入通訊行內，竊取Ｊ
    ＶＣ牌Ｖ８攝影機一台、ＮＯＫＩＡ８２５０手機二台、３３１０手機三台、３
    ３１０中古手機二台、無線電話十五台、有線電話十八台、電池一百顆、無線耳
    機十台、捲軸耳機三十個、原廠電池五十顆、維修零件一批、手機外殼五十個、
    易付卡含門號四張及補充卡三十張等物品，總計新台幣十八萬八千二百元。甲○
    ○於發現遭竊後，隨即提供上述ＲＨＴ─三三七輕機車車號予警方追查，經警方
    查證後，發現該機車車主係居住於高雄市苓雅區○○○路二四三巷十號之張趙月
    娥，遂於同日十四時三十分前往該地址查看，當場發現正準備走出該戶之乙○○
    ，因乙○○形跡可疑，警方遂請乙○○帶同進入上址察看，當場查獲如附件之失
    竊物品，因認被告涉犯刑法第三百二十一條第一項第一款加重竊盜罪嫌。
二、按犯罪事實應依證據認定之，無證據不得認定犯罪事實；又不能證明被告犯罪者
    ，應諭知無罪之判決；刑事訴訟法第一百五十四條第二項、第三百零一條第一項
    分別定有明文。又告訴人之告訴係以使被告受刑事追訴為目的，其陳述是否與事
    實相符，仍應調查其他證據以資審認（參照最高法院五十二年台上字第一三○○
    號判例）。且其以情況證據（即間接證據）斷罪時，尤須基於該證據在直接關係
    上所可證明之他項情況事實，本乎推理作用足以確證被告有罪，方為合法，不得
    徒憑主觀上之推想，將一般經驗上有利被告之其他合理情況逕予排除（參照最高
    法院三十二年上字第六七號判例）。再者刑事訴訟上證明之資料，無論其為直接
    或間接證據，均須達於通常一般之人均不致有所懷疑，而得確信其為真實之程度
    ，始得據為有罪之認定，若其關於被告是否犯罪之證明未能達此程度，而有合理
    懷疑之存在，致使無從形成有罪之確信，根據「罪證有疑，利於被告」之證據法
    則，即不得遽為不利被告之認定（參照最高法院七十六年台上字第四九八六號判
    例）。且刑事訴訟法第一百六十一條已於民國九十一年二月八日修正公布，其第
    一項規定：檢察官就被告犯罪事實，應負舉證責任，並指出證明之方法。因此，
    檢察官對於起訴之犯罪事實，應負提出證據及說服之實質舉證責任。倘其所提出
    之證據，不足為被告有罪之積極證明，或其指出證明之方法，無從說服法院以形
    成被告有罪之心證，基於無罪推定之原則，自應為被告無罪判決之諭知（參照最
    高法院九十二年台上字第一二八號判例）。
三、公訴人認被告涉犯右揭罪嫌無非以（一）被害人甲○○提供之監視錄影帶經勘驗
    後，顯示有一男子曾於不詳時間騎乘白色機車前往建國一路一三二號一樓甲○○
    所經營之通訊行（二）甲○○指認被告為監視錄影帶中騎乘白色機車之男子（三
    ）查獲警員鄭仁國、李榮藤於查獲當場曾聽聞被告自承案發前曾到過建國一路一
    三二號一樓甲○○所經營之通訊行欲找甲○○（四）查獲當時，乙○○正從高雄
    市○○○路二四三巷十號張進強住處出來，而屋內恰放置甲○○遭竊之物品（五
    ）張進強證述已久未使用高雄市○○○路二四三巷十號之住宅及ＲＨＴ─三三七
    輕機車，亦無前往建國一路一三二號一樓甲○○所經營之通訊行竊盜等情等諸事
    證為其論據。訊據被告乙○○堅決否認有何竊盜犯行，辯稱：（一）監視錄影帶
    甚為模糊，顯然難以辨認當日行竊之人為誰（二）伊案發前幾天確實有去找甲○
    ○，是因受張進強之託前往退換手機，九十二年一月二十七日當天凌晨零時許及
    四時十五分許，伊在家睡覺，沒有出門（三）九十二年一月二十七日十四時三十
    分伊是因坐骨神經痛，方前往張進強住處，要找張進強拿嗎啡止痛，孰料張進強
    不在，而伊甫出高雄市○○○路二四三巷十號之門口，即遭警逮捕，伊對於高雄
    市○○○路二四三巷十號屋內之贓物均不知情等語。
四、經查：
（一）被害人甲○○所提供之監視錄影帶經檢察官勘驗之結果，該錄影帶畫面略有跳
      動及白紋，並無時間顯示，錄影帶中之不詳男子體型與乙○○相近，但因背景
      陰暗，該男子容貌無法清楚辨識等情，有勘驗筆錄一紙可按，且該監視錄影帶
      翻拍之相片四張，模糊不清亦未拍攝到該嫌疑男子之正面，此有照片四紙附卷
      可稽，而經本院當庭勘驗被告之體型屬一般中等身材，則衡諸常情，與被告體
      型相似者甚多，自不得僅以模糊不清且未拍攝正面容貌之監視錄影帶、翻拍照
      片，及被害人之片面指認而遽認監視錄影帶中疑似行竊之人即係被告乙○○。
（二）被告固坦承案發前幾日曾至建國一路一三二號一樓甲○○所經營之通訊行找甲
      ○○不諱，且證人甲○○及證人即查獲警員鄭仁國、李榮藤均證稱查獲當時，
      確曾聽被告對在場之甲○○陳稱：老闆昨晚我是要去找你的等語，惟被告堅詞
      辯稱：伊是替張進強前往甲○○經營之通訊行，退還購買的手機等語，且縱認
      被告案發前幾日曾去找過甲○○，並不能因此即可認為被告為竊賊。況被告係
      於張進強高雄市○○○路二四三巷十號住處正離開之際，突然遭警逮捕，且經
      警指稱當時屋內置滿贓物，衡情，其於情急之下忽對被害人甲○○答稱：老闆
      我昨晚是要去找你的，亦係為辯解自己與當場之贓物無關而為，當不能以被告
      於查獲時之反應情形，遽認被告有竊盜之犯行。
（三）查獲當時，甲○○失竊之物品係置於張進強高雄市○○○路二四三巷十號之住
      處，而當時被告恰自張進強住處出來等情，業據證人甲○○、鄭仁國、李榮藤
      於本院審理時證述綦詳，則就情況證據而言，查獲失竊贓物地點既然為張進強
      設籍之住處，而非被告之住處，有卷附法務部戶政連結作業系統戶籍資料可稽
      ，自難以被告恰於警員前往調查時，在該處出入，即遽為不利被告之認定。且
      警方依被害人甲○○提供在現場所記下可疑機車，車號為ＲＨＴ─三三七號，
      經查出車主乃設籍於與張進強同一地址之張進強之母張趙月娥所有，並非被告
      所有之機車。至證人張進強雖證稱甲○○失竊之物非其所竊，且其亦久未居住
      於高雄市○○○路二四三巷十號等語。然證人張進強其住處遭警查獲失竊之物
      ，而被告則係於離開張進強住處時莫名遭逮捕，二人立場對立，利害相衝突，
      故證人張進強之證詞難免為維護自己而不利於被告。況證人即居住於高雄市○
      ○○路二四三巷八之二號三樓之張麗玉，於本院審理時亦證稱九十二年一月二
      十七日前後曾見過張進強三次，有看到張進強至鄰近之高雄市○○○路二四三
      巷十號三樓找被告等語，則參酌證人張麗玉之證詞及被告與證人張進強之對立
      衝突關係，證人張進強之證詞顯難作為不利被告認定之依據。
五、綜上查證，公訴人認被告乙○○涉犯前揭罪行，所為之舉證尚未能達通常一般之
    人均不致有所懷疑，而得確信其為真實之程度，而有合理懷疑之存在，依據「罪
    證有疑，利於被告」之證據法則，即不得遽為不利被告之認定；則公訴人所提出
    之證據，不足為被告有罪之積極證明，其指出證明之方法，亦無從說服法院以形
    成被告有罪之心證，揆諸前揭說明，本院自應為被告無罪之諭知。
據上論斷，應依刑事訴訟法第三百零一條第一項前段，判決如主文。
本案經檢察官黃建銘到庭執行職務。
中      華      民      國    九十三    年      四      月     十三     日
                                  臺灣高雄地方法院刑事第二庭
                                            審判長法  官    莊崑山
                                                  法  官    林靜梅
                                                  法  官    黃宣撫
右正本證明與原本無異。
如不服本判決，應於判決送達後十日內，向本院提出上訴狀。
                                                  書記官    謝文心
中    華    民    國      九十三      年      四      月      十四      日
